【裁判字號】    95,台上,2335
【裁判日期】    950504
【裁判案由】    違反毒品危害防制條例
【裁判全文】
最高法院刑事判決            九十五年度台上字第二三三五號
    上  訴  人  甲○○
                        樓
    選任辯護人  王文雄律師
上列上訴人因違反毒品危害防制條例案件，不服台灣高等法院高
雄分院中華民國九十二年九月十八日第二審判決（九十二年度上
訴字第七三一號，起訴案號：台灣高雄地方法院檢察署九十一年
度偵字第三二二七號），提起上訴，本院判決如下：
    主  文
上訴駁回。
    理  由
按刑事訴訟法第三百七十七條規定：上訴於第三審法院，非以判
決違背法令為理由，不得為之。是提起第三審上訴，應以原判決
違背法令為理由，係屬法定要件。如果上訴理由狀並未依據卷內
訴訟資料，具體指摘原判決不適用何種法則或如何適用不當，或
所指摘原判決違法情事，顯與法律規定得為第三審上訴理由之違
法情形，不相適合時，均應認其上訴為違背法律上之程式，予以
駁回。本件原判決認定上訴人甲○○先前於民國八十九年七月間
，擔任某酒店幹部，與該酒店「副總」李明勳（業經判刑定讞）
相識，因而染有施用第一級毒品海洛因（下稱海洛因）惡習。詎
上訴人為圖能自李明勳處無償獲取海洛因施用之利益，逕與李明
勳共同意圖營利，基於概括之犯意聯絡，由李明勳先向綽號「南
哥」之張瑞南販入海洛因後，再以行動電話對外聯絡販毒事宜，
上訴人則負責送貨，李明勳乃無償供給海洛因予上訴人施用為酬
；嗣有Ａ１（姓名年齡詳卷）自九十年二月二十四日起至同月二
十六日二十二時止，先後以上述電話與李明勳約定交貨時間、地
點後，再由上訴人在高雄縣鳳山市○○○路一七七巷六號巷口或
高雄市新興區○○○路二六三號十樓之八，以每包新台幣（下同
）一千元之價格，售賣海洛因予Ａ１二次。迨Ａ１為警方查獲施
用海洛因犯行，供出毒品來源，始循線查獲；上訴人於檢察官偵
查中，同意轉列為污點證人，使檢察官得以追訴李明勳販賣毒品
犯行等情。因而撤銷第一審之不當判決，改判仍論處上訴人共同
連續販賣第一級毒品罪刑。已綜合全部卷證資料，詳加斟酌論斷
，敘明其所憑之證據及認定之理由，而以上訴人否認犯罪所持之
辯解為不足採，予以指駁綦詳，俱有卷存之證據資料可資覆按。
從形式上觀察，並無判決違背法令之情形存在。查證據之取捨及
其證明力之判斷，屬於事實審法院之職權，苟其所為之判斷，並
不違背經驗法則及論理法則，即不能任意指為違背法令，而執為
合法之第三審上訴理由。而認定犯罪事實所憑之證據，並不以直
接證據為限，間接證據亦包括在內，審理事實之法院綜合卷內之
直接、間接證據，本於推理作用，於通常一般之人均不致有所懷
疑，得確信其為真實之程度者，即非不得據之為有罪之認定；又
證人之陳述有部分前後不符或相互間有所歧異時，究竟何者為可
採，仍應本其自由心證予以斟酌，非謂一有不符或矛盾，即應認
其全部不可信。而原判決採信同一被告之部分自白時，當然排除
其他部分之供詞，此為法院取捨證據法理上之當然結果，縱未於
判決理由內說明捨棄他部分供詞或證言之理由，仍於判決本旨無
生影響，此與判決理由不備之情形迥異。原判決論處上訴人共同
連續販賣第一級毒品罪刑，係綜合上訴人之部分自白，共同被告
李明勳及保護證人Ａ１之證詞等直接、間接證據，本於推理作用
，確信其為真實之程度，而為有罪之認定。雖上訴人及證人Ａ１
先後於警詢、偵審中供述不一，但原審本其自由心證，認其部分
供詞為可採，予以採信，其餘供詞為不實，加以摒棄，此乃其證
據取捨及證明力判斷職權之合法行使，自不得指為違法。且原判
決認定上訴人於警詢筆錄末行簽名端正、字跡清晰，無毒癮發作
跡象，並無證據證明係出於強暴、脅迫、利誘、詐欺、疲勞訊問
、違法羈押或其他不正之方法取供，因而採為上訴人不利之證據
，其所為之判斷，亦無違背證據法則，仍不能任意指為違法。又
刑事訴訟法第二百九十二條所稱更新審判程序，係指廢棄以前實
施之審判程序，重新再行審判程序之謂。然以前實施之審判程序
，仍屬有效，更新審理時自可引用，非謂更新審理時，以前實施
之審判程序即歸於無效也。原審於九十二年五月二十日、七月二
十二日進行二次審判程序，均經裁定再開辯論後，定於同年九月
四日續行審理而更新審判程序，該審判期日已由書記官朗讀歷次
筆錄（同年五月二十日、七月二十二日之審判筆錄）均經上訴人
承認無誤，而同年五月二十日之審判期日，審判長亦已逐一提示
證人Ａ１之證詞並告以要旨（原審上訴卷第七二、一二○頁），
自無於更新審判程序中重行提示Ａ１證詞之必要，原審既已兼顧
上訴人防禦權之行使，其所踐行之訴訟程序，復無違法可言。另
查刑事訴訟法所稱依法應於審判期日調查之證據，係指與待證事
實有重要關係，在客觀上顯有調查必要性之證據而言，故其範圍
並非漫無限制，必其證據與判斷待證事實之有無，具有關連性，
得據以推翻原判決所確認之事實，而為不同之認定，若僅係枝節
性問題，或所證明之事項已臻明瞭，當事人聲請調查之證據，僅
在延滯訴訟，甚或就同一證據再度聲請調查，自均欠缺其調查之
必要性，原審未依聲請為無益之調查，皆無違法可言。上訴人與
李明勳共同販毒犯行，事證已臻明確，自無再傳訊調查所謂李明
勳交付毒品予上訴人送貨時，是否均用衛生紙包裝之必要，原審
未依聲請為無益之調查，仍無違誤之處。末查刑之量定係法律賦
予法院自由裁量之事項，倘於科刑時，已斟酌刑法第五十七條所
列各款事項，未逾越法定刑度，又未明顯違背正義，即難謂違法
；而刑法第五十六條之規定，連續犯得加重其刑至二分之一，然
是否加重，以及加重之程度如何？係事實審審判權自由裁量之事
項。原判決雖論處上訴人連續販賣第一級毒品罪刑，但審酌其販
毒次數不多，所得稀少，毋庸依連續犯之規定加重其刑，爰量處
有期徒刑三年六月，禠奪公權三年，自無再說明其不予加重理由
之必要，此乃原審量刑職權之合法行使，並未逾越法律所規定之
範圍，或濫用其權限，尤無判決理由不備或量刑不當之違法可言
。上訴意旨置原判決上開明確論斷於不顧，對原審取捨證據、證
據證明力判斷及量刑審判職權之行使，任憑己見，或就同一證據
資料為相異之評價，或就不影響於判決本旨事項再為事實上之爭
辯，均與法律規定得為第三審上訴理由之違法情形，不相適合，
其上訴為違背法律上之程式，應予駁回。
據上論結，應依刑事訴訟法第三百九十五條前段，判決如主文。
中    華    民    國  九十五  年    五    月    四    日
                      最高法院刑事第二庭
                          審判長法官  紀  俊  乾
                                法官  黃  正  興
                                法官  陳  東  誥
                                法官  池  啟  明
                                法官  洪  佳  濱
      本件正本證明與原本無異
                                      書  記  官
中    華    民    國  九十五  年    五    月    五    日
                                                      Ｌ


司法院資訊處製作；財團法人民間司法改革基金會備份。
